【裁判字號】    99,再易,27
【裁判日期】    990226
【裁判案由】    侵權行為損害賠償
【裁判全文】
臺灣高等法院民事判決                  99年度再易字第27號
    再審  原告  乙  ○
    再審  被告  甲○○
                統一速邁自販股份有限公司
    上  一  人
    法定代理人  丙○○
上列當事人間侵權行為損害賠償事件，再審原告對於中華民國99
年1月12日本院97 年度訴易字第60號確定判決提起再審之訴，本
院判決如下：
    主      文
再審之訴駁回。
再審訴訟費用由再審原告負擔。
    事      實
一、本件前訴訟程序係：再審原告請求再審被告連帶賠償新台幣
    （下同）103萬9,150元及自97年6月24 日起算之法定遲延利
    息，經本院以97年度訴易字第60號判決（下稱原確定判決）
    諭知：再審被告應連帶給付再審原告31萬5,332元及自97年6
    月24日起算之法定遲延利息，再審原告其餘之訴駁回。因本
    件訴訟標的金額未逾150萬元， 為不得上訴第三審之事件，
    而於99年1月12日宣示確定， 有原確定判決可按（本院卷第
    8-16頁）。 再審原告於99年1月22日收受原確定判決之送達
    ，有送達證書影本附卷（ 本院卷第26頁），則其於99年2月
    12日提起本件再審之訴，未逾30日之法定不變期間，合先敘
    明。
二、再審原告主張：原確定判決漏未審酌證二至證六之病歷資料
    ，因而認為馬偕醫院醫療費用為前次車禍事故所致，駁回再
    審原告此部分請求；未審酌原證七之現場交通事故圖，誤認
    交通事故現場之和平西路為單側4線道，有民事訴訟法第497
    條「足以影響判決之重要證物未斟酌」之再審事由。原確定
    判決未依交通執法單位函釋、裁罰實務及一般人認知等社會
    經驗，遽認再審原告有闖紅燈行為，違背論理及經驗法則，
    違反民事訴訟法第222條第3項規定，且誤認再審原告應負民
    法第217 條與有過失之責任，有違與有過失之概念，亦有民
    事訴訟法第496 條第1項第1款「適用法規顯有錯誤」之再審
    事由。聲明：(一)本院97年度訴易字第60號確定判決關於駁回
    再審原告請求再審被告連帶給付57 萬5,592元及法定利息部
    分廢棄。(二)上開廢棄部分，再審被告應再給付再審原告57萬
    5,592元及自97年6月24日起算之法定遲延利息。
三、本件未行言詞辯論，故無再審被告之聲明或陳述。
四、本件有無再審原告主張之民事訴訟法第496條第1項第1 款之
    再審事由？
  (一)按確定終局判決適用法規顯有錯誤者，得提起再審之訴，民
    事訴訟法第496條第1項第1款固有明文。 惟所謂適用法規顯
    有錯誤，應以確定判決違背法規或現存判例解釋者為限，若
    在學說上諸說併存尚無法規判解可據者，不得指為用法錯誤
    ；又按事實審法院認定事實之職權，無適用法規顯有錯誤之
    可言，且適用法規顯有錯誤，不包括判決理由矛盾、理由不
    備、漏未斟酌證據及認定事實錯誤之情形在內，最高法院57
    年台上字第1091號、63年台再字第67號、 63年台上字第880
    號等判例足供參照。
  (二)再審原告主張：原確定判決認定再審原告有闖紅燈行為之自
    由心證，違背論理及經驗法則，違反民事訴訟法第222條第3
    項規定，進而誤認再審原告亦與有過失，有違與有過失之概
    念解釋，有適用法規顯有錯誤之再審事由等語。惟查原確定
    判決係綜合依據兩造陳述、交通事故現場圖、台北市交通管
    制工程處及警察大隊相關覆函等證據，認定：1.依再審被告
    所言：甲○○在和平西路與康定路口等待綠燈起步，以時速
    55公里通過系爭路口一節，據台北市交通管制工程處表示：
    倘路段中無等候車隊，所有車輛以均速行駛，不計入延滯因
    素及無其他特殊交通狀況下，以時速45-55 公里前進至系爭
    路口，將遇東往西向之綠燈，是再審被告所言其方向為綠燈
    ，非無可能。2.系爭路口於案發當時係採預設時制為「東向
    西左轉遲閉三時相」運作，號誌週期200秒，第1時相為和平
    西路東西向直行對開及右轉通行85秒（包含黃燈4秒，全紅3
    秒），第2時相為和平西路西向東左轉遲閉時相通行37 秒（
    包含黃燈4 秒，全紅3秒），第3時相為西園路南北向通行78
    秒（包含黃燈4 秒，全紅3秒），行人利用第3時相穿越和平
    西路有效綠燈時間為68秒， 則再審被告甲○○須遵循第1時
    相之綠燈通行，再審原告乙○所稱其依循南北向行人穿越道
    綠燈通行，應為第3時相。而系爭路口和平西路東向西為4車
    道，機車待轉區位在第2、3車道前， 再審被告甲○○沿第2
    車道行駛至肇事地點，而案發時正值下班時間車潮很多，為
    兩造所不爭執， 倘再審原告係全程均在第3時相綠燈期間通
    行，則再審被告甲○○行駛第2車道， 於歷經第2、3時相，
    機車待轉區應無可能全無機車停候，其倘欲闖紅燈而行，須
    閃避第2、3車道前方待轉區之機車，如此豈可能如現場圖所
    示直行在第2車道上？再審原告雖稱若係伊闖紅燈， 依當時
    大量車潮，不能在已過中線，接近對面人行道始被撞云云，
    然第3時相結束後即接為第1時相，依再審原告當時年近75歲
    ，左眼又裝置義眼，年邁視力不佳，時值晚間、天候差，應
    無可能快速騎乘腳踏車，縱依其所述起步為綠燈，以和平西
    路單側有4線道之寬闊路面，其行進間已轉為第1時相，即遭
    未注意車前狀況之再審被告甲○○側撞，自有可能，故難以
    其快接近對面人行道始遭撞及遽以推論其行進全程均為綠燈
    ，是以再審被告甲○○所辯依綠燈而行乙節，應為可採，再
    審原告指訴再審被告甲○○闖紅燈，尚屬無據。3.原確定判
    決進而審酌兩造過失程度，認再審原告之過失責任比例為30
    ％，再審被告甲○○之過失責任比例70％，並依此判令各應
    負擔之損害賠償金額等情，已於原確定判決之事實及理由欄
    三及六詳述認定之理由，並無任何違背論理及經驗法則之處
    。此乃事實審法院認定事實之職權，應予尊重，並無適用法
    規顯有錯誤之情形。
五、原確定裁定判決有無民事訴訟法第497條之再審事由？
  (一)按依第466條不得上訴於第三審法院之事件， 除前條規定外
    ，其經第二審確定之判決，如就足影響於判決之重要證物，
    漏未斟酌者，亦得提起再審之訴， 民事訴訟法第497條規定
    甚明。所謂「就足影響於判決之重要證物，漏未斟酌」，係
    指足以影響於判決基礎之重要證物，於前訴訟程序業已提出
    ，然未經確定判決加以斟酌，或不予調查或未為判斷，且該
    證物足以動搖原確定判決基礎者而言。
  (二)再審原告主張：原確定判決有民事訴訟法第497 條規定之再
    審事由，無非以：馬偕醫院向法院提出之有關再審原告之急
    診、至95年11月15日之本件交通事故（下稱本次車禍）及因
    95 年7月16日之前次交通事故所生傷害而為之治療等相關病
    歷，可見前次車禍傷及再審原告之左手及左腿等部分，而本
    次車禍發生後之病歷始出現右肩挫傷並肩胛骨骨折之傷害，
    對照本次車禍之台北市立聯合醫院急診及相關記錄，與馬偕
    醫院所載受傷部位相同，兩者均因本次車禍所致，原確定判
    決未審酌相關病歷等重要證物，駁回再審原告關於馬偕醫院
    醫療費用之請求，有足以影響判決之重要證物漏未斟酌之再
    審理由云云，固提出證二至證六為憑。然上開證二至證六，
    乃前訴訟程序中已經馬偕醫院提出於法院，及再審原告提出
    之台北市立聯合醫院相關資料附卷，均已於前訴訟程序提出
    ，已據再審原告陳明，已經原確定判決審酌後再向馬偕醫院
    函詢據覆：再審原告陸續於該醫院就診之原因，均與95年 7
    月16日前次交通事故所受外傷有關，因認再審原告於馬偕醫
    院之醫療費用非因本次事故所生等情，業於原確定判決之事
    實及理由欄五(一)3.內論述綦詳，並無再審原告指摘之漏未斟
    酌重要證物之情形。
  (三)再審原告另稱：原確定判決漏未審酌證七（本院卷第25頁）
    之交通事故現場圖，誤認事故現場之和平西路為單側4 線車
    道一節，惟縱使原確定判決漏未斟酌此證據上所繪之單側3
    線車道，而有誤認為單側4 線車道之情形，亦不足動搖原確
    定判決關於再審原告有闖紅燈之行為及應負與有過失責任比
    例之認定，則上開誤認並不影響判決之基礎，自與民事訴訟
    法第497條之再審事由有所未合。
六、綜上所述，再審原告主張：原確定判決有民事訴訟法第 496
    條第1項第1款及497 條之再審事由，為顯無理由，爰不經言
    詞辯論，逕以判決駁回之。
七、據上論結：本件再審之訴為顯無理由，依民事訴訟法第 502
    條第2項、第78條，判決如主文。
中    華    民    國    99    年    2    月     26    日
                        民事第一庭
                            審判長法  官  張耀彩
                                  法  官  盧彥如
                                  法  官  林金吾
正本係照原本作成。
不得上訴。
中    華    民    國    99    年    2     月    26    日
                                  書記官  張淑芳

司法院資訊處製作；財團法人民間司法改革基金會備份。
